【裁判字號】    97,國再微,1
【裁判日期】    970716
【裁判案由】    國家損害賠償
【裁判全文】
臺灣桃園地方法院民事判決             97年度國再微字第1號
再 審 原告  政新資訊有限公司
法定代理人  甲○○
再 審 被告  法務部行政執行署桃園行政執行處
法定代理人  邱雲昌
上列當事人間請求國家損害賠償事件，再審原告對於中華民國97
年2 月20日本院95年度國小上字第1 號確定判決，提起再審之訴
，本院判決如下：
    主      文
再審之訴駁回。
再審訴訟費用由再審原告負擔。
    理    由
一、再審原告對於本院95年度國小上字第1 號確定判決（下稱原
    確定判決）提起再審之訴，再審意旨略以：再審原告於原審
    主張第1 審引用之臺北高等行政法院94年度簡字第502 號簡
    易判決不具證據能力，原審就此未予調查，即不符民事訴訟
    法第436 條之29第2 款是否足認上訴顯無理由之法定要件，
    訴訟程序顯有瑕疵並侵害再審原告程序法上基本辯護權，適
    用民事訴訟法第436 條之29第2 款規定不當；又原確定判決
    事實及理由欄第4 段(二)謂「…關於暫繳稅款之申報期限、逾
    期應徵滯納金…係因法律之規定，於納稅義務人逾限滯納而
    自動發生…而無待稽徵機關就滯納金及滯納利息另為處分且
    再為通知，始生納稅義務。」，原確定判決未斟酌適用所得
    稅法施行細則第104 條第1 款於民國91年前刪除，對營利事
    業所得稅而言，即無暫繳稅款，逾期所生滯納金及滯納利息
    之問題，即縱使逾所得稅法第67條暫繳稅額期限者，亦不在
    所得稅法第112 條所稱之逾限繳納稅款者，即依法自始「不
    生自動發生及納稅義務」，此為推定逾限繳納稅款事實之先
    決問題，亦為適用所得稅法第112 條之前提，原確定判決有
    未適用所得稅法施行細則第104 條第1 款，致使適用所得稅
    法第112 條不當，原確定判決因有前開適用法規不當，爰聲
    請再審，請求廢棄原確定判決等語。
二、按民事訴訟法第496 條第1 項第1 款所謂適用法規顯有錯誤
    ，係指確定裁判所適用之法規顯然不合於法律規定，或與現
    尚有效之判例、解釋顯然違反者而言，消極的不適用法規顯
    然影響裁判者，亦屬適用法規顯有錯誤之範疇。再按，再審
    之訴顯無再審理由者，得不經言詞辯論，以判決駁回之，民
    事訴訟法第502 條第2 項亦有明文。所謂「顯無再審理由」
    ，係指再審原告所主張之再審理由不經調查，即可認定其無
    再審理由，法院依此得不經言詞辯論，以判決駁回再審之訴
    。經查：
  (一)按民事訴訟所謂證據能力係指於人或物中有為證據方法之資
    格，與證據力係指證據方法就應證事實所能證明之價值，不
    同。又「文書，依其程式及意旨得認作公文書者，推定為真
    正。」，「公文書之真偽有可疑者，法院得請作成名義之機
    關或公務員陳述其真偽。」，民事訴訟法第355 條第1 項、
    第2 項定有明文。原第1 審確定判決引用臺北高等行政法院
    94年度簡字第502 號簡易判決，依其程式及意旨得認作公文
    書且為真正，並為再審原告所不爭執，自有於民事訴訟得為
    證據方法之資格，至該判決就應證事實所能證明之價值，屬
    證據方法之證據力問題，再審原告主張該臺北高等行政法院
    94年度簡字第502 號簡易判決不具證據能力云云，顯屬誤會
    ，更執此謂原審就此「不具證據能力之判決」未予調查，不
    經言詞辯論即為判決，有適用民事訴訟法第436 條之29 第2
    款規定之不當並侵害再審原告程序法上基本辯護權云云，任
    意指摘原確定判決就其職權行使為不當，並無理由。
  (二)查87年6 月10日修正發布所得稅法施行細則刪除第104 條第
    1 款規定：「本法第一百一十二條所稱逾限繳納稅款，係指
    左列各種情形：一、逾本法第六十七條規定期限，而於八月
    一日以後繳納自行向庫繳納暫繳稅款者。」。上開施行細則
    第104 條第1 款修正前後所得稅法第67條規定：「營利事業
    除符合第六十九條規定者外，應於每年七月一日起一個月內
    ，按其上年度結算申報營利事業所得稅應納稅額之二分之一
    為暫繳稅額，自行向庫繳納，並依規定格式，填具暫繳稅款
    申報書，檢附暫繳稅款繳款收據，一併申報該管稽徵機關。
    」，嗣91年1 月30日修正公布即現行所得稅法第67條規定：
    「營利事業除符合第六十九條規定者外，應於每年九月一日
    起至九月三十日止，按其上年度結算申報營利事業所得稅應
    納稅額之二分之一為暫繳稅額，自行向庫繳納，並依規定格
    式，填具暫繳稅額申報書，檢附暫繳稅額繳款收據，一併申
    報該管稽徵機關。」，依上開法規沿革，所得稅法第67條修
    正前後迄今均規定營利事業應按期申報繳納暫繳稅額，同法
    第68條、第112 條並規定未按期繳納暫繳稅額應加徵利息、
    滯納金及滯納利息，再審原告主張所得稅法施行細則第104
    條第1 款已刪除，對營利事業所得稅而言，即無暫繳稅款，
    逾期所生滯納金及滯納利息之問題云云，亦屬誤會，更執此
    主張原確定判決消極不適用經刪除之所得稅法施行細則第10
    4 條第1 款規定，進而適用所得稅法第112 條規定不當云云
    ，亦為無理由。
三、綜上所述，本件再審原告以原確定判決有民事訴訟法第496
    條第1 項第1 款之再審事由，提起再審之訴，顯無再審理由
    ，爰不經言詞辯論，逕以判決駁回之。
四、據上論結，本件再審之訴為顯無理由，依民事訴訟法第502
    條第2 項、第78條，判決如主文。
中    華    民    國    97    年    7     月    16    日
                  民事第三庭審判長法  官  汪智陽
                                  法  官  張天民
                                  法  官  熊祥雲
上列正本證明與原本無異。
如對本判決上訴，須於判決送達後20日內向本院提出上訴狀。
中    華    民    國    97    年    7     月    16    日
                                  書記官  陳鳳怡


司法院資訊處製作；財團法人民間司法改革基金會備份。
